【裁判字號】    89,訴,2586
【裁判日期】    890726
【裁判案由】    清償借款
【裁判全文】
臺灣臺北地方法院民事判決  八十九年度訴字第二五八六號
    原        告  台中商業銀行股份有限公司松山分行
    法定 代 理人  丁○○
                          送達.
    被        告  宏陽建設開發股份有限公司
                          設台北市○○○路○段十五號五樓
    兼法定代理人  乙○○  住台北市○○街三四四號四樓
    被        告  甲○○  住台北市○○街○段九十八號
右當事人間請求清償借款事件，本院判決如左：
    主    文
被告應連帶給付原告新台幣伍佰萬元，及自民國八十九年五月十六日起至民國八十九
年五月二十日止之利息新台幣伍仟陸佰拾陸元、及自民國八十九年四月十六日起至民
國八十九年四月十八日及民國八十九年五月十六日、八十九年五月十七日之違約金新
台幣伍佰陸拾元，及自民國八十九年五月二十二日起至清償日止，按年息百分之八點
二計算之利息，暨以上逾期在六個月以內者，另按上開利率百分之十，逾期超過六個
月者，超過部分按上開利率百分之二十計算違約金。
原告其餘之訴駁回。
訴訟費用由被告連帶負擔。
本判決於原告以新台幣壹佰伍拾萬元或同面額之中央政府建設公債八十五年度甲種第
三期債票供擔保後，得假執行。
原告其餘假執行之聲請均駁回。
    事    實
甲、原告方面：
一、聲明：被告宏陽建設開發股份有限公司、乙○○、甲○○應連帶給付原告新台幣
    （下同）五百萬元，即自民國（下同）八十九年四月十六日起至清償日止，按年
    息百分之八點二計算之利息；暨以上其逾期在六個月以內者，另按上開利率百分
    之十計算違約金；逾期超過六個月，超過部分按上開利率百分之二十計算違約金
    。願供擔保聲請宣告假執行。
二、陳述：被告宏陽建設開發股份有限公司以其餘被告為連帶保證人，於八十八年五
    月二十日向原告辦理授信額度借款新台幣三千五百萬元整，約定動用期間從八十
    八年五月二十一日至八十九年五月二十一日止，在上開期間內得一次或多次循環
    動用該項額度，利息以年利百分之八點二計算。被告於八十七年七月十五日向原
    告申請一般短期週轉金借款五百萬元，動用時間自八十八年七月十五日至八十九
    年五月二十一日止。惟被告等人自八十九年四月十五日未按時繳息，並於八十九
    年五月二十一日到期亦未還款，經屢向被告催討，均置之不理，本利迄未清償，
    為此提起本件訴訟。
三、證據：提出授信額度契約書、動用額度申請書、償還交易明細查詢表等為證。
乙、被告方面：
    被告三人皆未於言詞辯論期日到場，亦未提出書狀作何聲明或陳述。
    理    由
一、程序方面：
    本件被告三人未於言詞辯論期日到場，核無民事訴訟法第三百八十六條所列各款
    情形，應依原告之聲請，由其一造辯論而為判決。
二、得心證之理由：
（一）原告起訴主張被告宏陽建設開發股份有限公司邀集其餘被告為連帶保證人，向
      原告辦理授信契約。被告宏陽建設開發股份有限公司於八十七年七月十五日向
      原告申請一般短期週轉金借款五百萬元，動用時間自八十八年七月十五日至八
      十九年五月二十一日止。惟被告等人自八十九年四月十五日未按時繳息，並於
      八十九年五月二十一日到期亦未還款等語。被告則未到庭亦未提出任何書面聲
      明陳述。
（二）本件原告主張被告宏陽建設開發股份有限公司邀其餘被告為連帶保證人，向原
      告訂立授信額度契約，並動用額度五百萬元年息百分之八點二，並於八十九年
      五月二十一日到期之本金五百萬元，尚未還款之事實，已據其提出授信額度契
      約書、動用額度申請書為證，並與原告提出之償還交易明細查詢表之收回本金
      部分為零之記錄核屬相符，自堪信為真實。唯原告主張惟被告等人自八十九年
      四月十五日未按時繳息，與原告提出之償還交易明細查詢表所載於八十九年四
      月十八日、同年五月十七日被告宏陽建設開發股份有限公司仍有繳息記錄不符
      。
（三）按消費借貸之借用人應於約定期限返還借用物，民法第四百七十八條定有明文
      。又保證債務之所謂連帶，係指保證人與主債務人負同一債務，對於債權人各
      負全部給付之責任者而言，此就民法第二百七十二條第一項規定連帶債務之文
      義參照觀之甚明，最高法院四十五年度台上字第一四二六號判例意旨已揭櫫其
      義。又依據兩造訂立之授信額度契約書一般約定條款第四條，債務依契約所載
      利率計付利息；如遲延還本，本金自到期日起，逾期六個月以內部分，按約定
      利率百分之十，逾期六個月部分，按約定利率百分之二十計付違約金。原告依
      消費借貸及連帶保證契約，主張被告遲延未於八十九年五月二十一日返還本金
      ，請求被告連帶給付借款五百萬元，及如主文第一項所示之利息、違約金為有
      理由，應予准許。
（四）至原告另主張依據授信額度契約書一般約定條款第五條第六款「任何一宗債務
      不依約付息時」原告所負之一切債務視為全部到期，故而請求自八十九年四月
      十六日起計算之利息及違約金。然而一般約定條款第五條第一項但書「但貴行
      依第６至第９款事由行使本條款時應以合理期間通知或催告立約人」科以原告
      訂相當期限催告通知之義務。雖然依據交易明細查詢表顯示，被告本應於八十
      九年四月十五日繳息但遲延至八十九年四月十八日才繳息，確有遲繳息情形，
      但原告未提出任何證據證明已定期催告，自不發生因遲繳利息視同全部債務到
      期之效果。另查，八十九年四月十六日至八十九年五月十五日之利息計三萬三
      千六百九十九元整（5.000.000×8.2％×30/365∥33699）部分，被告宏陽建
      設開發股份有限公司已經於八十九年五月十七日繳納，有原告提出之交易明細
      查詢表可證。故而原告請求自八十九年四月十六日起計算利息違約金，除請求
      八十九年五月十六日至同月二十日之利息五千六百十六元（5.000.000×8.2
      ％×5/365∥5.616）部分，及繳息遲延五天（八十九年四月十六日至同月十八
      日、同年五月十六日至十七日）之違約金（5.000.000×0.82％×5/365∥562
      ）五百六十二元，共計六千一百七十八元，仍有理由外，其餘部分均無理由，
      應予駁回。
三、假執行之宣告：
    原告陳明願供擔保，請求宣告假執行，經查原告有理由部分，核無不合，茲酌定
    相當之擔保金額，予以准許。原告之訴無理由部分，既經駁回，其假執行之聲請
    亦失所附麗，亦併駁回。
四、結論：
    本件原告之訴為一部有理由，一部無理由，依民事訴訟法第三百八十五條第一項
    前段、第七十九條但書、第八十五條第二項、第三百九十條第二項，判決如主文
    。
中      華      民      國    八十九    年      七      月    二十六    日
                                        民事第四庭法      官  洪  于  智
右為正本係照原本作成
如對本判決上訴，須於判決送達後廿日內向本院提出上訴狀
中      華      民      國    八十九    年      七      月    二十六    日
                                                  法院書記官  林  佳  蘋


司法院資訊處製作；財團法人民間司法改革基金會備份。
